【裁判字號】    91,訴,2494
【裁判日期】    920728
【裁判案由】    毒品危害防制條例
【裁判全文】
臺灣臺中地方法院刑事判決                        九十一年度訴字第二四九四號
    公  訴  人  臺灣臺中地方法院檢察署檢察官
    被      告  甲○○
    選任辯護人  林偉超律師
                張居德律師
    被      告  庚○○
    指定辯護人  本院公設辯護人乙○○
右列被告因違反毒品危害防制條例案件，經檢察官提起公訴（九十一年度偵字第一七
○八七號），本院判決如左：
    主  文
甲○○連續轉讓第二級毒品，處有期徒刑壹年捌月，併科罰金新臺幣參拾萬元，罰金
如易服勞役，以罰金總額與陸個月之日數比例折算。扣案第二級毒品甲基安非他命肆
顆、大麻壹支及第三級毒品Ｋ他命捌顆均沒收銷燬之；扣案0000000000號
行動電話壹支沒收；因轉讓第二級毒品所得之新臺幣參仟零伍拾元及因轉讓第三級毒
品所得之新臺幣壹仟玖佰伍拾元均沒收之，如全部或一部不能沒收時，以其財產抵償
之。
庚○○幫助轉讓第二級毒品，處有期徒刑肆月，如易科罰金，以參佰元折算壹日。
    事  實
一、甲○○平日有購買及施用第二級毒品甲基安非他命、ＭＤＭＡ（俗稱搖頭丸）、
    大麻及第三級毒品Ｋ他命之惡習（所涉施用毒品案件，經觀察、勒戒結果，認無
    繼續施用毒品之傾向，業經臺灣臺中地法院檢察署檢察官於民國九十一年九月十
    九日，以九十一年度毒偵字第二六三二號為不起訴處分確定），其明知甲基安非
    他命、ＭＤＭＡ、大麻、Ｋ他命分別屬於政府公告列管之第二級、第三級毒品，
    不得非法轉讓或持有，竟基於非營利之意圖及轉讓第二級、第三級毒品之概括犯
    意，先後於：
  (一)九十年十二月底某日前之不詳時間，以每顆新臺幣（下同）三百元之價格，購入
    ＭＤＭＡ數顆供己施用而持有ＭＤＭＡ後，再於九十年十二月底某日，在臺中市
    ○○路「普普ＰＵＢ」內，以每顆三百元之價格，原價轉讓二顆ＭＤＭＡ予丁○○。
  (二)九十一年二月中旬某日前之不詳時間，以每顆三百元之價格，購入ＭＤＭＡ數顆
    供己施用而持有ＭＤＭＡ後，再於九十一年二月中旬某日，在上開「普普ＰＵＢ
    」內，以每顆三百元之價格，原價轉讓二顆ＭＤＭＡ予丁○○。
  (三)九十一年八月三十一日凌晨，在臺中市○○路一○五號一六樓「滾石ＰＵＢ內」
    ，以每顆三百元之價格，購入甲基安非他命十顆（同時含有Ｋ他命成分，甲○○
    誤認係ＭＤＭＡ），又以每支一百五十元之價格，購入大麻七支（同時摻有微量
    Ｋ他命成分），另以每顆二百五十元之價格，購入Ｋ他命四十五顆後：
  1.於同日凌晨三時四十分許，在上開「滾石ＰＵＢ」內，以每顆二百元低於購入原
    價之價格，轉讓一顆Ｋ他命予丙○○。
  2.自同日凌晨二時零四分許起，陸續以其所有之0000000000號行動電話
    與丁○○聯絡，雙方在電話中約定由甲○○以購入原價，轉讓六顆ＭＤＭＡ及七
    顆Ｋ他命予丁○○，並約定稍晚在該址一樓見面。嗣於同日凌晨四時許，甲○○
    與知情之友人庚○○一同下樓等候，待丁○○到達後，即由甲○○向丁○○收取
    毒品費用三千五百五十元（300×6+250×7＝3550），因甲○○身上沒有五十元
    零錢可找，遂詢問丁○○可否以一支（原價一百五十元之）大麻抵五十元，經丁○○表示同意，並取出四千一百元，交予甲○○，要求甲○○找還五百元。甲○○先將六顆其誤認係ＭＤＭＡ之甲基安非他命交予丁○○後，因其稍早已施用毒
    品而反應遲鈍，猶在計算究應找還多少錢給丁○○，此時在旁之庚○○，見丁○○不停催促甲○○找還五百元，明知甲○○係在從事轉讓毒品之行為，竟仍基於
    幫助之犯意，從自己褲子口袋內取出五百元，找給丁○○，而幫助甲○○轉讓甲
    基安非他命、大麻、Ｋ他命。甲○○尚未及接續交付大麻、Ｋ他命予丁○○，即
    為到場臨檢之警員查獲，丁○○見狀立刻將甲○○所交付之六顆甲基安非他命丟
    棄在地，經警員在地上扣得四顆甲基安非他命，並在甲○○身上扣得大麻九支、
    Ｋ他命四十二顆、現金三千八百元（其中三千六百元係轉讓毒品予丁○○之所得
    ）及前揭行動電話一支。嗣因丙○○不知甲○○已為警逮捕，而以電話詢問甲○○如何施用Ｋ他命，該通電話為警員所接聽，經警員在電話中指示丙○○前往臺
    中市○○路與大墩十九街口，進而在該處查獲丙○○，並在丙○○所騎乘機車之
    置物箱內扣得甲○○所交付之Ｋ他命一顆。
二、案經臺中市警察局移送臺灣臺中地方法院檢察署檢察官偵查起訴。
    理  由
一、訊據被告甲○○承認右揭於九十一年八月三十一日，在「滾石ＰＵＢ」及同址一
    樓，轉讓毒品予丙○○及丁○○之事實，惟略辯稱：伊當天是幫丙○○調二顆Ｋ
    他命，每顆二百五十元，伊叫丙○○自己把錢交給藥頭，所以當天伊並未收到丙○○的錢云云；另矢口否認有何於九十年十二月底某日、九十一年二月中旬某日
    ，在「普普ＰＵＢ」，轉讓毒品予丁○○之犯行，辯稱：伊是在九十一年三、四
    月間才認識丁○○，怎麼可能在九十年十二月底、九十一年二月中旬轉讓毒品給
    丁○○云云。而被告庚○○亦矢口否認有何幫助轉讓毒品之犯行，辯稱：伊當天
    是看到丁○○一直向甲○○催討五百元，甲○○都沒有反應，伊以為是甲○○欠
    丁○○五百元，所以才會從自己褲子口袋內拿五百元給丁○○，伊並不知道甲○○與丁○○是在交易毒品云云。
二、經查：
  (一)被告甲○○部分
  1.按「被告之自白，非出於強暴、脅迫、利誘、詐欺、疲勞訊問、違法羈押或其他
    不正之方法，且與事實相符者，得為證據」，刑事訴訟法第一百五十六條第一項
    定有明文。本件被告甲○○於為警逮捕後，經警帶回臺中市警察局少年隊第三組
    辦公室接受詢問時，曾遭該組小隊長林怡和施以暴力毆打，致其受有前胸、後背
    等處紅腫瘀傷，林怡和並因此經檢察官起訴傷害罪在案等情，有臺灣臺中地方法
    院檢察署九十二年度偵字第三四三七號起訴書附卷可稽（見本院卷第二五三至二
    五八頁）。被告甲○○於製作警詢筆錄前，既曾遭受警員施以不法之強暴行為，
    則其於警詢時所為不利於己之供述，依法均不得做為證據，先予敘明。
  2.被告甲○○右揭轉讓毒品之犯罪事實，業據：(1)證人丁○○證述：伊總共向甲○○買過三次毒品：第一次是於九十二年十二月份，在臺中市○○路口之「普普Ｐ
    ＵＢ」，以每顆三百元之價格，買了二顆搖頭丸。第二次是於九十一年二月間，
    也是在「普普ＰＵＢ」，以每顆三百元之價格，買了二顆搖頭丸。第三次是於九
    十一年八月三十一日，伊打電話給甲○○，約甲○○在臺中市○○路與建國路口
    之金沙百貨一樓交易毒品，伊到達時，甲○○與他朋友庚○○已經在一樓等，當
    天伊買了六顆搖頭丸及七顆Ｋ他命，搖頭丸每顆三百元，Ｋ他命每顆二百五十元
    ，總共三千五百五十元，甲○○說再加五十元就可以多一支大麻，因為伊身上百
    元紙鈔不夠多，所以拿四千一百元給甲○○，要甲○○找伊五百元，後來是庚○○從自己口袋內拿五百元找給伊，甲○○先將搖頭丸（實際上應為甲基安非他命
    ）交給伊，還沒拿大麻及Ｋ他命給伊時就被警察查獲等語在卷（見偵卷第一五、
    一六、六○頁，本院卷第三四、三六頁）。(2)證人丙○○證稱：伊知道甲○○有
    吸食毒品之習慣，所以伊於九十一年八月三十一日，在「滾石ＰＵＢ」遇到甲○○時，就問甲○○有無剩餘毒品可賣給伊，甲○○就以二百元賣給伊一顆Ｋ他命
    ，後來因為伊不知如何施用，就打電話問甲○○，接電話的是警察，警察叫伊到
    大墩十九街的７—，伊過去後就被逮捕，警察並在伊機車置物箱扣到甲○○交
    給伊的Ｋ他命一顆等語在卷（見偵卷第一三、一四、四八頁）。
  3.扣案毒品經送鑑定結果：(1)送驗煙捲九支（總淨重：二點六一公克），均含有大
    麻成分，並摻有微量Ｋ他命成分，有法務部調查局九十一年十一月五日調科壹字
    第一二○○一二一八三號鑑定通知書在卷可憑（見本院卷第七九頁）。(2)送驗Ｍ
    ＤＭＡ四顆（總淨重：一點二二公克），均檢出甲基安非他命及Ｋ他命成分；另
    送驗Ｋ他命四十二顆（總淨重：九點五九公克），經抽樣五顆鑑驗，均檢出Ｋ他
    命成分，有內政部警政署刑事警察局九十二年六月九日刑鑑字第○九二○○七七
    三八六號鑑驗通知書附卷可考（見本院卷第一七六頁）。
  4.經本院調閱被告甲○○所有0000000000號行動電話於九十一年八月三
    十一日之通聯紀錄，顯示被告甲○○於該日凌晨二時零四分、二時十九分、二時
    二十四分、二時四十七分、三時零一分、三時三十分、三時四十分、三時四十三
    分、三時五十一分、三時五十五分，密集與丁○○使用之0000000000
    號行動電話聯絡。
  5.由以上證據，足以證明被告甲○○確有如事實欄所載之轉讓毒品行為。雖被告甲○○辯稱：伊於九十一年八月三十一日，係以「二百五十元」之價格，轉讓「二
    顆」Ｋ他命予丙○○，且當時並未收到丙○○的錢云云，然此部分業據證人丙○○證稱：伊於九十一年八月三十一日，用「二百元」向甲○○買「一顆」Ｋ他命
    等語明確，且被告甲○○於九十一年八月三十一日本院值班法官訊問時，亦係供
    稱：「（於九十一年八月三十一日凌晨三點四十分，在建國路滾石ＰＵＢ內賣一
    顆Ｋ他命給丙○○？）不是賣給他，因為在同包廂內一起玩，他向我要一顆，我
    說不用錢，但他不好意思，拿二百元給我」等語（見本院聲羈卷第五頁），併參
    酌丙○○為警查獲後，警員僅在丙○○所騎乘機車之置物箱內扣得一顆Ｋ他命等
    情，堪認被告甲○○此部分所辯與事實不合。另被告甲○○雖辯稱：伊係於九十
    一年三、四月間才認識丁○○，不可能在九十年十二月底、九十一年二月中旬轉
    讓毒品給丁○○云云，惟此部分亦據證人丁○○證述：伊是於九十年十二月底，
    在文心路「普普ＰＵＢ」認識甲○○，認識當天就向甲○○買了二顆搖頭丸，每
    顆三百元等語明確（見偵卷第五九頁）。又被告甲○○於九十一年八月三十一日
    本院值班法官訊問時，自承：伊曾於九十一年二月間，在向上路與惠中路ＫＴＶ
    包廂內，拿一顆搖頭丸給丁○○，丁○○拿三百元給伊等語（見本院聲羈卷第五
    頁），在時間上與丁○○所證述第二次轉讓毒品之時間吻合，顯見被告甲○○於
    九十一年二月間，即已認識並轉讓毒品予丁○○。被告甲○○事後翻異前供，改
    稱：伊於九十一年三、四月間，在「迪士尼ＫＴＶ」第一次認識丁○○，當天由
    伊給丁○○一顆搖頭丸代替二百元包廂費云云，自非可採。另證人戊○○於本院
    調查時雖證述：伊與甲○○於九十一年四月初，一起去文心路「迪士尼ＫＴＶ」
    ，透過朋友「小茹」之介紹，認識丁○○云云，惟關於當日包廂費之支付情形，
    證人戊○○係陳稱：「（包廂費何人出？）我拿兩百元給甲○○，甲○○自己也
    出兩百元，他總共拿四百元給阿（即丁○○）」、「（你親眼看到甲○○拿四
    百元給阿？）有，因為我就坐在甲○○旁邊」云云（見本院卷第一六二頁），
    與被告甲○○所述：「丁○○：：向每個人收二百元包廂費，我給他一顆搖頭丸
    代替二百元包廂費」云云（見本院卷第一二頁），二者有明顯矛盾，證人戊○○
    所述應屬事後附和被告甲○○之詞，不足採為有利被告甲○○之認定。
  (二)被告庚○○部分
  1.被告庚○○右揭幫助轉讓毒品之犯罪事實，業據被告甲○○供稱：「庚○○他知
    道我在一樓等人是要交易毒品，但是他不知道買方，而我與丁○○交易毒品時，
    庚○○也都有目睹」、「（丁○○給你多少錢？）他拿四千一百元給我，叫我找
    他五百元，後來庚○○拿五百元給他」、「（為何庚○○要拿五百元給他？）當
    時我有吃毒品，神智不太清楚，一直算不出來多少錢，庚○○說這樣沒有錯」等
    語在卷（見偵卷第一○頁，本院卷第一四、一五頁），核與證人丁○○證述：當
    天伊到達約定地點時，甲○○與庚○○已在該處等伊，因為伊沒有足夠之百元鈔
    票，所以交給甲○○四千一百元，後來是庚○○從自己口袋拿出五百元找給伊，
    庚○○知道伊與甲○○是在交易毒品，因為他有看到甲○○拿搖頭丸（實際上應
    為甲基安非他命）給伊（見偵卷第一五、六○頁，本院卷第三四、三六頁）、證
    人即在場之庚○○女友己○○證稱：伊到一樓時，看到甲○○、庚○○與丁○○
    在講話，並看到庚○○從褲子口袋內拿五百元出來（見本院卷第四○、四一頁）
    等語相符。
  2.雖被告庚○○以前詞置辯，惟衡以被告甲○○與被告庚○○二人為朋友關係，而
    證人丁○○事前與被告庚○○並不相識，亦無仇恨，甲○○與丁○○二人應無共
    同設詞誣陷被告庚○○之可能，是其二人所述：庚○○知道他們在交易毒品等語
    ，應與事實相符而堪以採信。
  (三)綜上所述，被告二人所辯均不足採。本件事證明確，其二人犯行堪以認定。
三、按所謂販賣行為，須以營利為目的，最高法院二十五年非字第一二三號、六十七
    年台上字第二五○○號、六十九年台上字第一六七五號迭著有判例可資參照。本
    件依照公訴人所舉證據，僅能證明被告甲○○係以購入原價（轉讓ＭＤＭＡ及甲
    基安非他命予丁○○部分）或低於原價之價格（轉讓大麻予丁○○及轉讓Ｋ他命
    予丙○○部分）轉讓毒品。此外，亦查無其他積極證據足認被告甲○○有從中賺
    取價差以營利或基於營利目的販入毒品之情事，自與販賣毒品之構成要件不合，
    而應屬於轉讓毒品行為。
四、核被告甲○○所為，係犯毒品危害防制條例第八條第二項、第三項之轉讓第二級
    、第三級毒品罪。其因轉讓而持有甲基安非他命、ＭＤＭＡ、大麻、Ｋ他命之低
    度行為，分別為其轉讓第二級、第三級毒品之高度行為所吸收，均不另論罪。公
    訴意旨認被告甲○○之行為係犯同條例第四條第二項、第三項之販賣第二級、第
    三級毒品罪嫌，容有未洽，已如前述，然販賣毒品與轉讓毒品二者間，交付毒品
    之社會基本事實相同，僅有是否營利之區別，本院自得予以審理，並變更其起訴
    法條。又被告甲○○如事實欄編號(三)之2.所載犯行，其中轉讓甲基安非他命部分
    ，主觀上係基於轉讓第二級毒品之犯意為之，客觀上所轉讓者亦為第二級毒品甲
    基安非他命，因此，縱使被告甲○○誤認其所轉讓之毒品為ＭＤＭＡ，亦與其該
    次犯行成立轉讓第二級毒品罪間不生影響。另被告甲○○如事實欄編號(三)之2.所
    載犯行，係於同時地轉讓多種毒品予同一人，在法律評價上，應屬於單一行為，
    其中轉讓甲基安非他命部分行為已因毒品之交付而達於既遂，縱後續之大麻及Ｋ
    他命尚未交付，亦應全部論以既遂（最高法院八十五年台上字第二二四二號判決
    意旨參照）。被告甲○○如事實欄編號(一)、(二)、(三)之2.所載三次轉讓第二級毒品
    犯行、如事實欄編號(三)之1.、(三)之2.所載二次轉讓第三級毒品犯行，時間緊接，
    犯罪構成要件相同，顯係基於概括犯意為之，均應依連續犯之規定分別論以一罪
    ，並各加重其刑。被告甲○○如事實欄編號(三)之2.所載犯行，係以一轉讓行為同
    時觸犯毒品危害防制條例第八條第二項、第三項之罪，為想像競合犯，應依刑法
    第五十五條規定，從情節較重之轉讓第二級毒品罪處斷（最高法院九十一年台上
    字第三三六一號判決意旨參照）。而被告庚○○基於幫助之犯意，協助被告甲○○轉讓第二級、第三級毒品，核其所為，則係犯刑法第三十條第一項前段、毒品
    危害防制條例第八條第二項、第三項之幫助轉讓第二級、第三級毒品罪。公訴意
    旨認被告庚○○之行為係犯幫助販賣第二級、第三級毒品罪嫌，亦有未合，然二
    者社會基本事實相同，本院自得予以審理，並變更其起訴法條。被告庚○○以一
    幫助行為同時觸犯幫助轉讓第二級、第三級毒品罪，亦屬想像競合犯，應依刑法
    第五十五條規定，從情節較重之幫助轉讓第二級毒品罪處斷。被告庚○○以幫助
    犯罪之意思，參與犯罪構成要件以外之行為，為從犯，爰依刑法第三十條第二項
    規定，按正犯之刑減輕其刑。爰審酌被告甲○○本身亦有施用毒品之惡習，當知
    毒品對人體之戕害甚鉅，竟仍轉讓毒品予他人，其行為足以影響他人身體健康及
    危害社會秩序，其轉讓之次數、數量，事後未能坦承全部犯行，欠缺悔過之具體
    表現，惟念其行為時僅年滿二十歲，思慮淺薄；而被告庚○○行為時亦僅年滿十
    八歲，因未慎思熟慮而犯下本罪，其參與犯罪之情節尚屬輕微等一切情狀，分別
    量處如主文所示之刑，並就被告甲○○所判罰金刑部分諭知易服勞役之折算標準
    ，及就被告庚○○部分諭知易科罰金之折算標準。扣案毒品其中被告甲○○轉讓
    予丁○○之甲基安非他命四顆、大麻一支、Ｋ他命七顆及轉讓予丙○○之Ｋ他命
    一顆，屬本案查獲之毒品，不問屬於犯人與否，均應依毒品危害防制條例第十八
    條第一項前段規定，宣告沒收銷燬之。扣案0000000000號行動電話一
    支，係被告甲○○所有供本案轉讓毒品犯罪所用之物，業據其供明在卷，爰依毒
    品危害防制條例第十九條第一項規定，宣告沒收。被告甲○○因轉讓第二級毒品
    所得之三千零五十元（300×2+300×2+300×6+50＝3050）、因轉讓第三級毒品
    所得之一千九百五十元（200+250×7＝1950），亦應依毒品危害防制條例第十九
    條第一項規定，宣告沒收，如全部或一部不能沒收時，以其財產抵償之。至於警
    員另在被告甲○○身上所扣得之Ｋ他命三十五顆，並無證據足資證明與被告甲○○本案轉讓毒品犯行有所關連，依從刑依附主刑之原則，爰不於本案中宣告沒收
    銷燬，併予敘明。
據上論斷，應依刑事訴訟法第二百九十九條第一項前段、第三百條，毒品危害防制條
例第八條第二項、第三項、第十八條第一項前段、第十九條第一項，刑法第十一條前
段、第五十六條、第三十條第一項前段、第二項、第五十五條、第四十一條第一項前
段、第四十二條第三項，罰金罰鍰提高標準條例第二條，判決如主文。
本案經檢察官藍獻榮到庭執行職務。
中      華      民      國      九十二      年    七    月    二十八    日
                                臺灣臺中地方法院刑事第四庭
                                    審判長法  官  張  靜  琪
                                          法  官  楊  真  明
                                          法  官  羅  智  文
右正本證明與原本無異。
如不服本判決，應於送達後十日內向本院提出上訴狀（須附繕本），上訴於臺灣高等
法院臺中分院。
                                          書記官
中      華      民      國      九十二      年    七    月    三十一    日
附錄論罪科刑法條
毒品危害防制條例第八條第二項
轉讓第二級毒品者，處六月以上五年以下有期徒刑，得併科新臺幣七十萬元以下罰金


司法院資訊處製作；財團法人民間司法改革基金會備份。
